台灣高等法院高雄分院民事判決　九十一年度上易字第二一四號
　上　訴　人　甲○○
　被上訴人　　乙○○
　　　　　　　丙○○
右當事人間請求損害賠償事件，上訴人對於中華民國九十一年七月十九日臺灣屏東地
方法院九十年度訴字第八四一號第一審判決提起上訴，本院判決如左：
    主      文
上訴駁回。
第二審訴訟費用由上訴人負擔。
    事實及理由
一、本件上訴人主張：被上訴人未取得建築執照，即於毗鄰上訴人所有坐落門牌號碼
    屏東縣新園鄉○○村○○路六七號建物（以下簡稱系爭建物）旁之土地上（以下
    簡稱系爭土地）興建木造鐵皮棚，做為堆置易燃物品之用，因被上訴人堆放物品
    不當及管理上欠缺安全措施，致於民國九十年八月六日零時三十四分左右引起火
    災（以下簡稱系爭火災），延燒至上訴人所有之系爭建物，造成系爭建物之外牆
    磁磚、外壁上層琉璃瓦、室外配線、冷氣機三台、不銹鋼欄杆九座、不銹鋼窗戶
    四扇及玻璃七檔、室內磁磚受損及三間房間之裝璜遭破壞，總計修復所需費用為
    新台幣（下同）九十三萬四千九百五十元，因上開系爭土地係被上訴人二人所共
    有及共管，其等二人利用違章建築堆放易燃物品，管理不當，致引發系爭火災，
    實有過失，自負連帶賠償責任，惟其等二人迄今仍拒不賠償，為此本於民法第一
    百八十四條、第一百八十五條、第一百九十六條之規定，請求被上訴人應連帶給
    付上訴人九十三萬四千九百五十元，及自起訴狀繕本送達翌日起至清償日止，按
    週年利率百分之五計算之利息，暨上訴人願供擔保，請准宣告假執行。（原審判
    決上訴人全部敗訴）上訴聲明：求為判決：(一)原判決廢棄。(二)被上訴人應連帶給
    付上訴人九十三萬四千九百五十元及自起訴狀繕本送達翌日起至清償日止按週年
    利率百分之五計算之利息。(三)訴訟費用由被上訴人共同負擔。(四)願供擔保請准宣
    告假執行。
二、被上訴人丙○○則以：系爭土地上之鐵皮棚四周並無遮蓋，任何人均可進入其內
    ，且無電源設備，系爭火災發生之原因係他人丟煙蒂或人為縱火所致，被上訴人
    丙○○於九十年八月五日上午即搭機到花蓮，當晚又乘坐火車至台北投宿，至同
    月六日早上始返回高雄，故系爭火災發生當時，被上訴人丙○○並不在場，其顯
    與系爭火災之發生無關，被上訴人丙○○對本件火災毫無故意過失，自毋庸對上
    訴人負損害賠償責任。且上開鐵皮棚內雖放置牛車、牛隻、汽車、紙箱、塑膠桶
    、雜物等物，然火災調查報告書內所記載之起火原因經研判為「勘查起火戶四周
    ，並未發現有自然發火物‧‧研判因上述原因造成火災之可能性似無」，從而，
    被上訴人丙○○上開單純置放行為，按諸一般情形，實不致於發生系爭火災燒毀
    他人財物，被上訴人丙○○之行為與本件火災之發生無相當因果關係。何況上開
    鐵皮建物早於二十餘年前即分成二部分由被上訴人二人各自分管，且依火災調查
    報告書所附平面圖，系爭火災之起火處是在被上訴人乙○○分管範圍內，與被上
    訴人丙○○無關。另本件鑑定賠償之費用均以新品估價，然依民法第一百九十六
    條之規定，尚應扣除其折舊，方符損害賠償之本旨等語置辯。於本院聲明：求為
    判決：(一)上訴駁回。(二)訴訟費用由上訴人負擔。
    被上訴人乙○○則辯稱：系爭火災發生時，伊並未在現場，係聽到消防車聲音始
    知發生火災，究是何原因引發系爭火災，伊並不清楚，伊損失亦慘重等語。於本
    院聲明：求為判決：上訴駁回。
三、上訴人主張被上訴人未取得建築執照，即於毗鄰上訴人所有系爭建物旁之系爭土
    地上，興建木造鐵皮棚，做為堆置物品之用，於九十年八月六日零時三十四分左
    右發生系爭火災，並延燒至上訴人所有之系爭建物，造成系爭建物之外牆磁磚、
    外壁上層琉璃瓦、室外配線、冷氣機、不銹鋼欄杆、不銹鋼窗戶、玻璃、室內磁
    磚及房間之裝璜受損等情，業據其提出建物所有權狀、屏東縣消防局火災證明書
    、照片等件為證，且為被上訴人所不爭執，並經原審法官勘驗現場明確，製有勘
    驗筆錄乙份附卷可稽，自堪認屬實。另上訴人主張系爭火災之發生係因被上訴人
    過失行為所致等語，被上訴人則以前揭情詞置辯。經查：
（一）系爭火災經屏東縣消防局鑑定結果，研判起火原因為：１，勘查被上訴人所有
      之木造鐵皮棚四周，並未發現有自然發火物或縱火加速劑之盛裝容器，研判因
      上述原因造成火災之可能性似無．２．挖掘清理起火處時，並未發現有電源線
      經過，且勘查起火戶，亦未發現有使用電源，起火處亦未有電線短路熔痕，研
      判因電氣設備造成火災之可能性似無．３．挖掘清理起火處，並未發現有煙蒂
      殘跡，且起火戶雖係一開放空間，道路距起火處甚遠，研判人為遺留火種（路
      人亂丟煙蒂）造成火災之可能性似無．４．．．．起火戶四周為一開放空間，
      平時均可自由進出，且火災發生時值深夜，故人為因素（以明火點燃）造成火
      災之可能性無法排除．５．綜合上述資料研判起火原因不排除人為因素（以明
      火點燃），惟並未尋獲直接證據等語，有該局之火災調查報告書乙份在卷可稽
      ，且證人即參與鑑定之屏東縣消防局第一大隊副大隊長陳同成於原審審理時到
      庭亦結證稱：系爭火災之發生係人為因素較大，係因系爭火災發生處無電源，
      現場亦無自然發火物及容器，故自燃的因素不存在，而火災現場係一開放空間
      ，旁人可以自由進出，是研判應係人為縱火，但無直接證據等語，均無法證明
      系爭火災之發生係因被上訴人堆放易燃物品及管理不當所造成。又被上訴人所
      有之木造鐵皮棚從原審卷附照片觀之，其四周除支柱外，空無一物，不足以避
      風雨，故尚非建物，其興建應不需取得建築執造，縱如上訴人主張其係違章建
      築，亦不因其係違章建築，即當然會發生系爭火災，二者顯無相當因果關係，
      此外，上訴人未能舉證證明系爭火災之發生係被上訴人過失所造成，是其主張
      被上訴人未取得建築執照即興建木造鐵皮建物，做為堆置易燃物品之用，因堆
      放物品不當及管理上欠缺安全措施，致發生系爭火災云云，不足採信。
（二）上訴人又主張系爭火災係當時停放在火災現場之車牌號碼ＺＣ－８６７０號自
      用小客車排氣管所產生之熱氣過高，且因該車排氣管距離易燃物過近所造成云
      云。惟上開自用小客車停放時間，依證人即上開自用小客車駕駛人洪嘉華於原
      審證稱其係於系爭火災發生前一日之晚上六、七點將該車停放在該處等語，而
      系爭火災發生時間係翌日零時三十四分許，距該車停放時間已有六、七小時，
      該車於停放之時果真有排氣管溫度過高現象，亦難於五、六小時後仍有足以引
      燃其他物品之高溫，上訴人片面指述車子排氣管溫度過高及太靠近易燃物品而
      引起系爭火災云云，尚嫌無據。又上訴人所為之上開主張縱令屬實，亦係證人
      洪嘉華之過失，與被上訴人二人無涉，不能因系爭火災發生在被上訴人二人共
      有之系爭土地上，即要求被上訴人二人負連帶賠償責任。故上訴人以訴外人洪
      嘉華所停放於系爭火災現場之上開自用小客車排氣管所產生之熱氣過高致釀成
      系爭火災，而請求被上訴人二人連帶賠償其損害，亦屬無據。
四、綜上所述，上訴人未能舉證證明被上訴人就系爭火災之發生有過失，從而其本於
    侵權行為損害賠償請求權請求被上訴人連帶給付上訴人九十三萬四千九百五十元
    及自起訴狀繕本送達翌日起至清償日止按週年利率百分之五計算之利息，為無理
    由，不應准許。其假執行之聲請亦失所附麗，應併予駁回。原審為上訴人敗訴之
    判決，及駁回其假執行之聲請，並無不合。上訴意旨指摘原判決不當，求予廢棄
    改判，為無理由，應予駁回。
五、本件事證已臻明確，兩造其餘攻擊、防禦方法，於本件判決結果不生影響，故不
    予一一論述，併此敘明。
六、據上論結，本件上訴為無理由，依民事訴訟法第四百四十九條第一項、第七十八
    條，判決如主文。
中　　　華　　　民　　　國　　九十一　　年　　十一　　月　　　十三　　日
                                      臺灣高等法院高雄分院民事第三庭
~B1審判長法官　張國彬
~B2　　　法官　徐文祥
~B3　　　法官　鄭月霞
右為正本係照原本作成。
不得上訴。
~B法院書記官　楊茱宜
中　　　華　　　民　　　國　　九十一　　年　　十一　　月　　十三　　　日
